【裁判字號】    97,家聲,102
【裁判日期】    970731
【裁判案由】    撤銷禁治產宣告
【裁判全文】
臺灣高雄地方法院民事裁定            97年度家聲字第102號
聲  請  人  甲○○
上聲請人聲請撤銷禁治產事件，本院裁定如下：
    主  文
本院於民國88年11月18日以88年度禁字第192號民事裁定對於甲○
○（女性，民國○○年○○月○○日生，身分證統一編號：Ｚ000000000
號，戶籍地址：高雄市○○區○○街123號3樓之1）宣告之禁治產
應予撤銷。
聲請費用新台幣壹仟元由禁治產人負擔。
    理  由
一、聲請意旨略以：聲請人甲○○於民國（下同）85間因感情因
    素，致情緒不穩定，進而出現妄想症、躁鬱症等精神異常現
    象，經延醫診治未痊癒，並經醫師診斷結果，認為已無法處
    理自己事務，且短期內無法恢復，經聲請人之父丙○○、弟
    弟乙○○向鈞院對聲請人為禁治產之宣告，經鈞院以88年禁
    字第192 號裁定宣告為禁治產人。嗣聲請人在前揭前禁治產
    裁定後，仍持續接受高雄市立凱旋醫院精神復健之醫療，經
    醫師診斷結果，聲請人現已慢慢回復，有管理自己事務之能
    力，為使聲請人早日回復正常生活，爰依民事訴訴法第619
    條之規定，聲請撤銷上開裁定對聲請人所為之禁治產宣告。
二、按「依民法規定得聲請禁治產之人，於禁治產之原因消滅後
    ，得聲請撤銷禁治產」、「對於心神喪失或精神耗弱致不能
    處理自己事務者，法院得因本人、配偶、最近親屬二人或檢
    察官之聲請，宣告禁治產。禁治產之原因消滅時，應撤銷其
    宣告。」，民事訴訟法第619 條、民法第14條分別定有明文
    ，合先敘明。
三、經查，聲請人係禁治產人，其主張上開禁治產原因已消滅之
    事實，業據提出高雄市立凱旋醫院診斷書、本院88年禁字第
    192 號裁定影本各1 份為證，經核無誤，且聲請人於97年5
    月20日及5 月22日接受凱旋醫院鑑定結果，認為聲請人經精
    神科診斷為躁鬱症，目前在規則服藥下病情穩定，無明顯精
    神症狀，日常生活與常人無異。聲請人具病識感，對治療的
    順從性佳，家人也對聲請人疾病有所認識並可提供協助，故
    判斷聲請人精神耗弱之原因已消除，並回復自己處理事務之
    能力，此有該院97年7 月2 日高市凱醫成字第0970004096號
    函所附之精神鑑定報告書1 份在卷可查，且本院於97年7 月
    18日在上開醫院會同黃怡禎醫師鑑定聲請人之心神狀況之結
    果，亦認為聲請人已回復到生病前之狀況，有自由決定意思
    之能力，規則門診追蹤、服藥的話，可以保持現在狀況等語
    ，所述與鑑定結果相同，此有本院97年7 月18日之訊問筆錄
    1 份在卷可查，且本院當場詢問聲請人與先生認識多久、何
    時結婚、從事何工作及薪水多少等問題，聲請人亦能正確表
    明日期、工作內容及薪水等，且有簡述日常活動之能力，足
    認聲請人先前因感情問題而產生躁鬱症之精神問題遭本院為
    禁治產宣告之原因已消滅，從而聲請人依上開規定，聲請撤
    銷前開禁治產之宣告，為有理由，應予准許，爰裁定如主文
    所示。
四、依民事訴訟法第622條第1 項，裁定如主文。
中    華    民    國    97    年    7    月    31    日
                  家事法庭  法  官  吳文婷
上為正本係照原本作成。
如不服本裁定，應於送達後10日內向本院提出抗告狀。
中    華    民    國    97    年    8     月    6     日
                            書記官  黃進遠


司法院資訊處製作；財團法人民間司法改革基金會備份。
